【裁判字號】    89,上訴,289
【裁判日期】    891011
【裁判案由】    偽造文書
【裁判全文】
臺灣高等法院花蓮分院刑事判決                    八十九年度上訴字第二八九號
    公  訴  人  臺灣臺東地方法院檢察署檢察官
    被      告  甲○○
    被      告  丙○○
                乙○○(即GA.
右列上訴人因被告等偽造文書等案件，不服臺灣臺東地方法院八十九年度訴字第一０
三號中華民國八十九年十月十一日第一審判決( 起訴案號：臺灣臺東地方法院檢察署
八十八年度偵字第二二八三號），提起上訴，本院判決如左：
    主  文
上訴駁回。
    事  實
一GATCHALLAN  BERLYN TANDDAS（下簡稱BERLYN）於民國(下同)八十四年八月間起至
  八十七年七二十六日月止，來台從事家庭監護工作，依規定期滿即不得再度來台工
  作，惟為期來台繼續工作，竟於菲律賓境內，委託LAKAS TAO仲介公司，持其妹GAT
  CHALLAN YOLAND  TANDAS（下簡稱YOLAND）之證件檢附其本人相片，向菲國主管機
  關申請核發護照，並以YOLAND名義偽簽監護工契約，（上揭行為皆係外國人在我國
  領域外犯罪，不適用我國刑法處罰）。BERLYN於取得YOLAND名義編號ＤＤ五八六三
  三八號護照後，明知其非上開菲律賓護照之本人，係屬未經向我國內政部警政署入
  出境管理局申請許可入境，竟於八十七年八月二十日自菲律賓搭機使用上開護照在
  桃園中正機場入境，於「入出境登記表」之旅客簽名欄上偽簽GATCHALLAN YOLANDA
  TANDDAS 之簽名而偽造該私文書並交予我國桃園中正國際機楊管理入境之證照查驗
  人員，而使證照查驗之公務員登載於職務上所掌之公文書，足以生損害於中華民國
  入出境管理之正確性及上開YOLAND本人，又BERLYN明知其非上開身分及證件資料之
  本人，仍基於概括之犯意，使不知情之瑞來安國際股份有限公司（下稱瑞來安公司
  ）職員，持向我國醫療機構，並偽簽GATCHALLANYOLANDATANDDAS名義之掛號申請表
  而接受體檢，取得體檢證明書後，持向當地衛生局為健康檢查核備，使該衛生局人
  員登載於職務上所掌之公文書上，足以生損害於衛生局對於外籍監護工體檢之管理
  正確性及YOLAND本人，BERLYN復持上開護照等資料，使不知情之瑞來安公司職員偽
  簽GATCHALLANYOLANDA TANDDAS 名義之外僑居留申請書，向當地警察機關申請外僑
  居留證，使該管公務員登載於其職務上所掌之居留動態管理電腦報表之公文書上，
  並進而向行政院勞工委員會申請聘僱許可，使該承辦之公務員據以登載於職務上所
  掌之外國人名冊等公文書上，足以生損害於外籍幫傭管制之正確性及YOLAND本人。
  嗣於八十八年五月二十日，經警循線查獲。
二案經臺東縣警察局報請臺灣臺東地方法院檢察署檢察官偵查起訴。
    理  由
一被告BERLYN部分：
  (一)右開事實，已據被告 BERLYN 於警訊、偵查及原審審理時坦承不諱，並有行政院
    勞工委員會函、GATCHALLAN YOLANDA TANDDAS名義編號ＤＤ五八六三三八號護照
    一本、入出境登記表、入出境查詢表附卷可稽。又瑞來安公司受託代辦本件雇請
    監護工之相關作業流程，復有該公司八十八年十月十一日瑞業字第二六號函在
    卷可按。事證明確，其犯行堪予認定。
  (二)核被告 BERLYN 所為，係犯刑法第二百十六條、第二百十條之行使偽造私文書罪
    、同法第二百十四條之使公務員登載不實罪及國家安全法第六條第一項之未經許
    可入境罪。被告 BERLYN 利用不知情之職員偽簽YOLAND名義於體檢掛號申請表、
    居留申請表之行為，為間接正犯，被告BERLYN偽造署押為偽造私文書之部分行為
    ，又偽造私文書之低度行為，為行使之高度行為吸收，不另成罪。而其先後三次
    行使偽造私文書及四次使公務員登載不實之犯行，時間緊接、構成要件相同，顯
    係基於概括犯意為之，應論以連續犯，以一罪論。另行使偽造私文書、使公務員
    登載不實、國家安全法第六條第一項之未經許可入境三罪間，有方法結果之牽連
    關係，自應依刑法第五十五條後段規定，從一重之行使偽造私文書處斷。被告BE
    RLYN偽簽GATCHALLAN YOLANDA TANDDAS之簽名於「入境登記表」之旅客簽名欄上
    、偽填不實身分資料及簽名於掛號申請表、居留申請表及違反國家安全法第六條
    第一項之未經許可入境罪部分，雖未經起訴，惟與檢察官起訴之部分，有連續犯
    及方法結果之牽連關係，屬裁判上之一罪，其一部起訴之效力及於全部，本院自
    得併予審究，附此敘明。原審適用上開法條，並審酌被告BERLYN之犯罪動機手段
    、所生危害及犯後態度良好等一切情狀，量處有期徒刑十月，復以被告BERLYN前
    未受有期徒刑以上刑之宣告，因一時失慮，致罹刑典，惟事後已深具悔意，認無
    再犯之虞，且其宣告刑以暫不執行為當，併諭知緩刑三年，緩刑期內交付保護管
    束，保護管束以驅逐出境代之；另明旅客入境登記表、體檢掛號申請表、外僑
    居留申請書上偽簽之「GATCHALLAN YOLAND TANDAS」之署名，依刑法第二百十九
    條規定宣告沒收，另扣案之編號ＤＤ五八六三三八號護照一本，為被告BERLYN所
    有且供犯罪所用之物，依刑法第三十八條第一項第二款之規定併予宣告沒收。其
    認事用法，並無違誤，量刑亦稱允當。上訴意旨略以：原審漏論被告BERLYN與被
    告甲○○、丙○○為共同正犯云云，指摘原判決此部分不當，為無理由( 被告甲
    ○○、丙○○並無共同偽造文書犯行，詳如後述 )，應予駁回。
二被告甲○○、丙○○部分：
  (一)公訴意旨另以：被告甲○○係瑞來安國際有限公司之職員，於八十七年三月間，
    至臺東市○○街八十八號一樓招攬仲介外勞幫傭，並向被告 BERLYN 及其僱主即
    被告丙○○提議，由該名外勞 BERLYN 冒用他人姓名重新辦理來臺工作手續，並
    議定丙○○以新臺幣二萬五千元之代價，委託甲○○代辦上開事宜。而甲○○再
    於八十七年七月一日，以申請聘僱YOLANDA 之名，使行政院勞工委員會承辦人員
    將該不實之事項登載於職務所掌之公文書上，因而使丙○○可聘僱未經申請許可
    之BERLYN；另丙○○復基於上揭不法概括犯意，向臺北縣警察局申請辦理 YOLAN
    DA名義之外僑居留證，使該不知情承辦人員，將該不實之事項登載於職務上所掌
    之公文書，足以生損害於臺北縣警察局核發外僑居留證之正確性。因認甲○○、
    丙○○所為，均係犯刑法第二百十四條、第二百十六條之行使第二百十條、就業
    服務法第五十八條第一項前段之罪嫌。
  (二)惟訊據被告甲○○、丙○○均堅決否認上開犯行，甲○○辯稱：外勞BERLYN申請
    第二次來台之護照，乃其返回菲律賓後，前往菲國仲介公司，由該公司代為申請
    ，與伊無關，伊並不知道該外勞冒用其妹名義之護照來台等語。被告丙○○亦辯
    稱：伊以為外勞在菲國所領之新護照係合法，伊不知實情，遂將名字提供仲介等
    語。
  (三)經查被告BERLYN供稱：是甲○○告訴我可以變更名字再入境臺灣工作，但江不知
    YOLANDA為其妺( 見原審卷第二十頁 ) 伊回菲律賓後，就有一家LAKASTAO仲介公
    司打電話給我，叫我向他們公司報到，之後就由這家公司幫我申請了編號ＤＤ五
    八六三三八號護照( 見警訊卷第六頁 )等情，顯見被告甲○○對於BERLYN以其妹
    名義申請護照並不知情，而被告甲○○告知BERLYN變更名字，換領新護照再入境
    ，亦難認為違法；至BERLYN申請之新護照既在菲國為之，此乃BERLYN，菲國仲介
    公司與菲國政府間之關係，此部分縱有違法自難令被告甲○○負責。又被告BERL
    YN未依合法途徑，請領新護照，竟以非法冒名方式持新護照入境臺灣，亦難令被
    告丙○○負責。況如前所述，被告BERLYN冒用其妹名義申請護照之地點，係遠在
    國外之菲律賓，被告甲○○、丙○○二人則均係在國內，是對於被告BERLYN在中
    華民國領域外之行為，尚難認有何共同之犯意可言。至被告BERLYN入境來台，在
    「入出境登記表」之旅客簽名欄上偽簽GATCHALLAN YOLANDA TANDDAS之簽名，使
    公務員將上開不實之事項登載於職務上所掌公文書等犯行，亦均係被告 BERLYN
    個人親自所為或由瑞來安公司之其他不知情職員所為，尚難認被告甲○○、丙○
    ○有何共同參與偽造文書及使公務員登載不實之犯行。又被告甲○○及丙○○二
    人縱有非法重新申請引進該名外籍勞工之事實，惟此亦僅屬違反就業服務法第五
    十四條第一項第六款及外國人聘雇許可及管理辦法第二十五條之規定，係屬行政
    罰之範疇。是公訴人認被告甲○○及丙○○二人係違反就業服務法第五十八條第
    一項前段規定及刑法第二百十四條、第二百十六條之行使第二百十條之共同正犯
    等語，容有誤會。此外復查無其他積極證據足認被告甲○○、丙○○有公訴意旨
    所指犯行，自屬不能證明彼等犯罪，原審因為無罪之諭知，亦無不合。上訴意旨
    仍以被告甲○○、丙○○知情云云，指摘原判決此部分不當，為無理由，應予駁
    回。
三被告BERLYN經合法傳喚，無正當理由不到庭，爰不待其陳述逕行判決。
據上論斷，應依刑事訴訟法第三百七十一條、第三百六十八條，判決如主文。
本案經檢察官崔紀鎮到庭執行職務。
中    華    民    國      九十      年      一        月      十        日
                                    審判長法官  吳  鴻  章
                                          法官  黃  永  祥
                                          法官  林  德  盛
右正本證明與原本無異。
如不服本判決，應於送達後十日內，向本院提出上訴狀。其未敘述理由者，並應於提
出上訴狀後十日內向本院補提理由狀(須附繕本)。
                                        書記官  陳  淑  芬
中    華    民    國      九十      年      一        月      十        日


司法院資訊處製作；財團法人民間司法改革基金會備份。
